最高法院刑事判決　　　　　　九十六年度台上字第六六二六號
上　訴　人　 甲○○
上列上訴人因公共危險案件，不服台灣高等法院中華民國九十六
年三月二十二日第二審更審判決（九十五年度交上更(一)字第一五
號，起訴案號：台灣台北地方法院檢察署九十一年度偵字第二０
七六０號），提起上訴，本院判決如下：
    主  文
原判決撤銷，發回台灣高等法院。
    理  由
原判決認定上訴人甲○○有如原判決事實欄所載之犯行，因而撤
銷第一審諭知上訴人無罪之判決，改判論處上訴人駕駛動力交通
工具肇事，致人受傷而逃逸罪刑（處有期徒刑六月，如易科罰金
，以銀元三百元即新台幣九百元折算一日）；固非無見。
惟查：（一）依法應於審判期日調查之證據雖已調查，而其內容
未明瞭者，即與未經調查無異，如遽行判決，自屬應於審判期日
調查之證據而未予調查，尚不得遽對被告為有利或不利之認定。
又按刑法第一百八十五條之四駕駛動力交通工具肇事，致人死傷
而逃逸罪，行為人之駕車肇事致人死傷雖非出於故意，但仍須先
有駕駛動力交通工具肇事致人死傷之事實，嗣猶故為逃逸，始足
當之。若行為人對其已肇事並致人死傷未有認識，縱然離逸現場
，亦與本罪之構成要件不合；即該條所謂「逃逸」係指行為人主
觀上對其駕駛動力交通工具肇事致人死傷已有認識，客觀上並有
擅自離開肇事現場之行為而言。原判決事實認定上訴人有肇事逃
逸犯行，但理由內就上訴人知情被害人黃瑞賢受傷一節，未敘明
認定所憑之證據及理由，已有理由不備之違誤。且依卷內資料，
上訴人否認有肇事及逃逸行為。被害人黃瑞賢於民國九十一年四
月九日在警詢中供稱：「（你於九十一年一月二十三日二十一時
三十分許有無騎乘 LG9-491號重型機車在台北市○○○路○段一
三三巷口，與 G7-157號小客車發生車禍？）有；他（指肇事者）
有下車站在我面前，問我有沒有事情，我因腿部受傷疼痛說不出
話來」等語；嗣在原審審理中證稱：「（碰撞經過？）我在機車
道，他在內側車道，他原來在我左前方，他在他的車道，我在我
的車道，他突然偏到我的機車正前方，他煞車，我來不及煞車，
就撞上去；（碰撞後對方有下來看嗎？）有下來看，沒有跟我說
話，看完了就走；（為何警察問你說對方有沒有問你，有沒有事
，與你剛剛所言不同？）他有問我，我那時因為疼痛，沒有回答
他；他問一下，回車上就開走了；（你當時沒有去看醫生嗎？）
沒有，自己去買要（藥）吃，自己擦藥」等語（見偵字卷第十一
頁反面、上更(一)字卷第三二頁至第三三頁）。如果無訛，則該肇
事者是否知情黃瑞賢受傷？黃瑞賢是否確有受傷？何以不必就醫
？且經肇事者詢問時，何以不及時回應？若有外傷，其外傷是否
明顯可辨，且可為肇事者當場所認識？實情究竟如何？此攸關肇
事者是否認識被害人受傷而仍逃逸，自應查明釐清，乃原審未加
究明，致此部分事實仍有不明，本院無從就原判決適用法律當否
為判斷，自有調查職責未盡之違誤。（二）科刑判決所認定之事
實，與所採之證據不相適合，即屬證據上理由矛盾，其判決當然
違背法令。上訴人自始辯稱本件車禍發生時伊不在場等語，並在
原審聲請傳喚證人即其鄰居張錦標，證明黃瑞賢所指之車禍發生
時間，伊汽車並未受有損壞；原判決認不必傳喚證人張錦標，理
由說明：「被告（上訴人）聲請傳喚證人張錦標證明其計程車並
未損壞等情。惟查被告係在九十一年八月十六日始至警局製作筆
錄，斯時距車禍時間相隔已逾半年，其車況自難保車禍時原始狀
態，本院認無傳喚之必要」等語（見原判決正本第五頁）。惟上
訴人既舉其鄰居張錦標證明案發時其汽車之情況，原判決以上訴
人到案之時間距離案發時間之長短，判斷證人有無傳喚調查之必
要，其論斷已有可議。且依卷內資料，上訴人至警察局製作筆錄
係九十一年四月六日，並非當年八月十六日（見偵字卷第九頁）
；則原判決論斷所憑之證據，亦與卷內證據資料不合，判決亦有
違誤。以上或係上訴意旨所指摘，或為本院得依職權調查之事項
，應認原判決有撤銷發回更審之原因。
據上論結，應依刑事訴訟法第三百九十七條、第四百零一條，判
決如主文。
中　　華　　民　　國　九十六　年　 十一 　月  二十九  日
                      最高法院刑事第十一庭
                          審判長法官  林　永　茂
                                法官  蘇　振　堂
                                法官  蕭　仰　歸
                                法官  何　菁　莪
                                法官  黃　梅　月
      本件正本證明與原本無異
                                      書  記  官
中　　華　　民　　國　九十六　年   十二   月　  三    日
                                                    Ｍ
